【裁判字號】    94,上訴,3753
【裁判日期】    950119
【裁判案由】    偽造文書等
【裁判全文】
臺灣高等法院刑事判決                94年度上訴字第3753號
上  訴  人
即  被  告  丁○○
                    之5
選任辯護人  沈宏裕  律師
上列上訴人因偽造文書等案件，不服臺灣臺北地方法院94年度訴
字第521號，中華民國94年10月18日第1審判決（起訴案號：臺灣
臺北地方法院檢察署93年度偵字第8995號），提起上訴，本院判
決如下：
    主  文
原判決撤銷。
丁○○行使偽造私文書，足以生損害於他人，處有期徒刑壹年拾
月。
    事  實
1、 緣丁○○與乙○○為高職同學，丁○○基於意圖為自己不法
    所有之概括犯意，於民國91年1、2月間某日，向乙○○宣稱
    ：伊認識鴻海、台積電等上市上櫃公司員工，可以員工配股
    認購價格購得上市上櫃公司配發予員工之股票，購入後轉售
    即可賺取差價，伊個人亦有投資云云，佯邀乙○○出資購買
    股票，致使乙○○誤信為真，據此轉知其公司同事甲○○、
    戊○○，渠等3 人遂同意購買，而分別匯款至丁○○於誠泰
    商業銀行莊敬分行所開立之000000000000號帳戶內，委託其
    代為購買某特定之股票，丁○○為先取信渠等3 人，一開始
    均如數將等同於出售該股票所得之現金匯至乙○○等人之帳
    戶內，致乙○○、甲○○、戊○○均誤信確有上開股票買賣
    交易之存在，且果有利可圖後，即自同年05月間起，連續多
    次向乙○○、甲○○、戊○○等3 人謊稱：可代為購入「遊
    戲橘子」、「訊連」、「大立光」、「微星」、「鴻海」、
    「聯發科」、「宏正」、「廣明」等多家上市上櫃公司股票
    云云，並佯與渠等商妥代購之股票名稱、股數及價格等節，
    使乙○○、甲○○、戊○○3 人陷於錯誤，誤信丁○○有透
    過管道代購股票之真意，而分別於附表所示之時間，將所需
    款項依約匯入丁○○於誠泰商業銀行莊敬分行所開立之0000
    00000000號帳戶、及丁○○之配偶丙○○於台北銀行南港分
    行開立之000000000000號支票存款帳戶內，丁○○因此詐得
    如附表所示共計新台幣（下同）00000000元之款項，且於各
    次詐騙得逞後，即將上開金錢供其與家人花用殆盡。嗣乙○○、甲○○、戊○○3 人見渠等指示丁○○出售前購得之股
    票，均未能如期賣出，因而察覺有異，紛向其催討前揭購買
    之股票，丁○○先以該等公司員工前往大陸工作或出差暫時
    無法聯絡、已與其等失去聯絡等為由拖延、搪塞，迄92年12
    月間某日，其見已無法編造其他理由瞞騙乙○○等人後，為
    掩飾其上開犯行，丁○○復以電腦繕打列印之方式，偽造內
    容虛偽不實、戶名均為丁○○之「誠泰銀行跨行電匯對帳單
    」、台新國際商業銀行帳號00000000000000之「台幣劃撥轉
    帳明細查詢」、及帳號000000000000號之「中國信託商業銀
    行匯出系統歷史交易查詢系統」各1 紙，藉以表示前揭匯款
    其已由其依約匯款轉帳至「陳由豪」、「吳凱翔」、「林文
    洋」及「蔡國鋒」等人之帳戶內，再持之向乙○○、甲○○
    、戊○○3 人行使，均足以生損害於誠泰商業銀行、台新國
    際商業銀行、中國信託商業銀行及陳由豪、吳凱翔、林文洋
    及蔡國鋒、及乙○○、甲○○、戊○○等人之權益；惟旋遭
    乙○○、甲○○、戊○○所識破，而報警循線查知上情。
2、 案經乙○○、甲○○、戊○○訴由臺北市政府警察局松山分
    局報請臺灣臺北地方法院檢察署檢察官偵查起訴。
    理  由
1、 被告丁○○於本院對於上開事實坦白承認。惟前於警詢、偵
    查、原審則僅坦承前開向告訴人乙○○等3 人行使偽造私文
    書、及有於附表所示之時間，收受附表所示之各筆匯款等事
    實（參見偵卷第4至5頁、52 至53頁、124頁及原審準備程序
    筆錄、及同年10月04日審判筆錄），然矢口否認有何詐欺犯
    行，辯稱：伊確曾以透過鴻海、台積電等上市上櫃公司員工
    購買公司股票為由，要求乙○○等3 人匯款至伊帳戶，但伊
    均有將前揭款項交給陳由豪、吳凱翔、林文洋、蔡國鋒等人
    ，伊是交付現金給他們，後來乙○○等3 人問伊錢如何給時
    ，伊欺騙他們是用匯款方式，錢事實上是交給林文洋、陳由
    豪、吳凱翔等人，他們告訴伊他們在電子業上班，透過他們
    以員工認股方式買股票。3 位被害人把錢匯到伊誠泰銀行莊
    敬分行帳戶後，如帳戶錢足夠，伊就領現金出來交給林文洋
    等人，並無詐欺云云。
2、經查：
  (一)被告確實曾於91年1、2月間某日，向乙○○陳稱：伊認識鴻
    海、台積電等上市上櫃公司員工，可以員工配股認購價格購
    得上市上櫃公司配發予員工之股票，購入後轉售即可賺取差
    價，伊個人亦有投資云云，而邀約乙○○出資購買股票，經
    乙○○轉知其公司同事甲○○、戊○○後，渠等3 人遂分別
    於附表所示之時間，各匯款附表所示之金額至被告誠泰商業
    銀行莊敬分行之000000000000號、及被告之配偶丙○○於台
    北銀行南港分行之000000000000號支票存款帳戶內，用以委
    託被告代為購買「遊戲橘子」、「訊連」、「大立光」、「
    微星」、「鴻海」、「聯發科」、「宏正」、「廣明」等多
    家上市上櫃公司股票，被告前後共取得00000000元之款項等
    情，業據其於警詢、偵查及原審審理中坦承不諱（參見偵卷
    第5至6頁、52至53頁及原審審判筆錄），且經告訴人乙○○
    、甲○○、戊○○於警詢、偵查及本院審理中指訴甚詳（參
    見偵卷7至20頁、52 頁及原審審判筆錄），並有如附表所示
    各筆告訴人等匯款至被告或其配偶丙○○前揭帳戶內之國內
    匯款回條12紙、及誠泰商業銀行存摺存款對帳單、臺北銀行
    南港分行93年12月31日函附之支票存款半年交易明細表及刑
    事告訴狀各1份附卷可稽（參見22至24頁、26至28頁、30 至
    31頁、42至45頁及71至77頁、98至99頁），此部分事實，應
    殆無疑義。又被告屢經告訴人等向之催討股票，於92年12月
    間某日，見已無法瞞騙告訴人等後，為掩飾犯行，乃以電腦
    繕打列印之方式，偽造內容虛偽不實、戶名均為丁○○之「
    誠泰銀行跨行電匯對帳單」、台新國際商業銀行帳號000000
    00000000之「台幣劃撥轉帳明細查詢」、及帳號0000000000
    00號之「中國信託商業銀行匯出系統歷史交易查詢系統」各
    1 紙，藉以表示前揭匯款其已由其依約匯款轉帳至「陳由豪
    」、「吳凱翔」、「林文洋」及「蔡國鋒」等人之帳戶內，
    並持之向乙○○、甲○○、戊○○3 人行使乙情，業據被告
    自白不諱，且經告訴人乙○○、甲○○、戊○○於警詢中指
    述明確，復有卷附之「誠泰銀行跨行電匯對帳單」、台新國
    際商業銀行「台幣劃撥轉帳明細查詢」、及「中國信託商業
    銀行匯出系統歷史交易查詢系統」各1 紙可佐（參見偵卷第
    38至40頁）；而上開存款明細上所記載轉入「陳由豪」、「
    吳凱翔」、「林文洋」及「蔡國鋒」等人之帳戶，依其所填
    載之帳戶名稱、及帳號，向銀行查證結果，亦均無被告匯款
    至渠等4 人帳戶之存款往來紀錄，此有新竹國際商業銀行科
    學園區分行94年3月17日竹商銀科園字第124之1號函、第1商
    業銀行竹科分行同年3月22日（94）1竹科字第31號函及合作
    金庫銀行土城分行同年03月25日合金土城字第0940001468號
    函、臺灣銀行土城分行同年03月21日土城營字第9400014351
    號函各1 份附卷為憑，是上開銀行往來明細確均屬內容虛偽
    不實之文書，亦無疑義，綜上所述，足徵被告前揭任意性之
    自白，應與事實相符，而堪採信，被告有前揭行使偽造私文
    書犯行，已至堪認定。
  (二)被告雖辯稱：伊有將附表所示之款項交予陳由豪、吳凱翔、
    林文洋及蔡國鋒等人，係以現金方式交付，並無詐欺云云，
    然參諸案發前，其於告訴人乙○○、甲○○、戊○○等人向
    其質問如附表所示之金錢流向時，均係向渠等陳稱：錢係由
    其匯款至「陳由豪」、「吳凱翔」、「林文洋」及「蔡國鋒
    」等人之帳戶內云云，亦據被告於原審審理中自承不諱（參
    見原審審判筆錄第2 頁），且經告訴人乙○○等人於警詢中
    指述甚詳，核與前揭以現金交付之所辯，尚有未合，已難遽
    信為真；且查被告所偽造之上開「誠泰銀行跨行電匯對帳單
    」、台新國際商業銀行「台幣劃撥轉帳明細查詢」、及「中
    國信託商業銀行匯出系統歷史交易查詢系統」等私文書，均
    僅以電腦繕打後列印，手法拙劣，旋遭告訴人等識破乙情，
    益徵被告應係見無法以匯款資料證明前揭款項之資金流向，
    方翻異前詞改稱係以現金交付甚明；又觀諸告訴人乙○○、
    甲○○、戊○○等人多次委託被告代購之股票金額分別自20
    餘萬元至180餘萬元不等（參見偵卷第44至46 頁附表），金
    額非微，被告供稱以現金交付，已與常理有違，且衡情交付
    大額款項時，一般人均會要求收款人簽立收據存證，豈有貿
    然將資金交付他人，致其日後舉證困難、或催討無門之理，
    再佐以被告迄今均無法明確交待確有「陳由豪」、「吳凱翔
    」、「林文洋」及「蔡國鋒」其人，或提出積極明確之證據
    ，以供原審詳查，僅空言辯稱：已將錢交予陳由豪等人云云
    ，自難遽以採信。
  (三)次查，告訴人乙○○、甲○○、戊○○均係與被告談妥所欲
    購買之股票名稱、價格及股數後，方依所需之金額匯款乙情
    ，業據告訴人乙○○等人分別於警詢、或原審審理中分別指
    述甚詳，惟觀諸告訴人等依約匯入如附表所示各筆資金後，
    被告均無提領與匯款金額相同或相近數額之現金以供購買告
    訴人等所指定股票之紀錄，反均係將上開誠泰銀行帳戶內之
    款項用以繳交個人信用卡費、或匯至自己於中國信託商業銀
    行所開立之0000000000000000號帳戶、及匯入案外人陳進成
    於彰化銀行基隆分行所開立之00000000000000號、陳怡伶於
    台灣銀行圓山分行所開立之000000000000號帳戶、彭華櫻於
    中國信託總行營業部之0000000000000 號帳戶、游鴻國於彰
    化銀行雙和分行所開立之00000000000000號帳戶、呂永昌於
    彰化銀行忠孝東路分行所開立之00000000000000號帳戶、蔡
    淑齡同上銀行所開立之00000000000000號帳戶、及被告配偶
    之弟張傑榮於彰化銀行新竹科學園區分行所開立之00000000
    000000號帳戶內，作為自己投資股票及其他花費使用，並先
    後供其夫丙○○購買賓士汽車、美錡科技股份有限公司股票
    及返還房屋貸款、及為其父親陳火成繳交購買汽車頭款與代
    其妹謝乃櫻返還貸款等用途，業據被告於原審審理中供述甚
    詳（參見原審審判筆錄第4至8頁），並有誠泰商業銀行存摺
    存款對帳單1份、及誠泰商業銀行莊敬分行94年07月6日誠泰
    銀敬字第94105號函所函附之跨行入戶電匯申請書9紙、自動
    轉支明細表1份（參見原審卷第42至59 頁）、及彰化銀行新
    竹科學園區分行同年07月25日函暨函附之張傑榮開戶資料、
    香港商香港上海匯豐銀行同年07月26日函暨函附之信用卡申
    請資料、彰化銀行基隆分行同年月25日函、台新銀行同年07
    月27日函、中國信託商業銀行94年08月10日函、及誠泰銀行
    莊敬分行同年08月19日、同年月22日函暨函附之取款條、跨
    行聯行入戶電匯申請書多紙在卷可佐（參見原審卷第64至87
    頁、112至138頁），顯見被告於附表所示之時間，陸續收受
    告訴人乙○○、甲○○、戊○○3 人所匯入之款項後，確實
    未將該匯款金額持以購買渠等所指定之股票，已至為灼然，
    是被告所辯此節，要係諉飾刑責之詞，不足採信。
  (四)綜上各節，被告前於警偵訊、原審之前開所辯，無非卸責之
    詞，委不足採，於本院之自白核與事實相符，本案事證明確
    ，被告犯行堪以認定，應予依法論科。
3、 核被告所為，係犯刑法第216條、第210條之行使偽造私文書
    罪、及同法第339條第1項之詐欺取財罪。被告偽造私文書後
    復持以行使，偽造之低度行為應為行使之高度行為所吸收，
    不另論罪。又公訴意旨雖誤植如附表編號1至9號、12號之被
    告詐欺金額及匯款日期，且漏未記載附表編號6、10 之犯罪
    事實，並於起訴書附表中贅載編號3、5及11號之匯款金額及
    日期，然此業經公訴人當庭更正及補充此部分犯行（參見94
    年06月22日補充理由書），且未起訴部分與前揭論罪科刑部
    分有連續犯之裁判上一罪關係，顯為起訴效力所及，本於審
    判不可分原則，本院自應併予審理。而被告同時接續偽造「
    誠泰銀行跨行電匯對帳單」、台新國際商業銀行「台幣劃撥
    轉帳明細查詢」、及「中國信託商業銀行匯出系統歷史交易
    查詢系統」各1紙，均於同1時間、場所為之，依一般社會觀
    念言，其偽造私文書之數行為，並無時間之間斷，事實上有
    不可分離之密接關係，應評價為一個行為之持續動作，屬接
    續犯。其同時持前揭偽造之銀行往來明細表向告訴人乙○○
    等3人行使，為想像競合犯，依刑法第55 條之規定從一行使
    偽造私文書罪論處。而其先後多次詐欺取財之犯行，時間緊
    接，方法相同，觸犯構成要件相同之罪名，顯係基於概括之
    犯意反覆為之，應依刑法第56條連續犯之規定論以一罪，並
    依法加重其刑。其所犯前開行使偽造私文書及連續詐欺取財
    二犯行間，二罪有方法結果之牽連關係，屬牽連犯，應從一
    重之行使偽造私文書罪處斷。原審予以論罪科刑雖非無見，
    惟查：牽連犯之有無牽連關係，應參酌客觀之事實以為決定
    ，不以行為人主觀之意思為準，（參照最高法院91年台上字
    第2722號判決）原審認被告行使偽造上開銀行往來明細表係
    另行起意，上開二罪為數罪。惟查被告行使偽造上開明細表
    之行使偽造私文書犯行，與詐欺行為有直接密接關係，即有
    方法結果之牽連關係。又被害人甲○○等3 人於本院均稱已
    與被告達成和解，被告之母之房子設定抵押給伊等，債權可
    以確保等語，原審未及審酌，尚有未合，被告上訴意旨求為
    減輕為有理由，原判決應予以撤銷改判，爰審酌被告前無犯
    罪前科，有台灣高等法院前案紀錄表可參，素行尚稱良好、
    犯罪動機、目的、詐得金額甚鉅、犯罪手段、所生危害暨犯
    罪後已與告訴人和解（有協議書在卷可憑），並清償告訴人
    等共計3百萬元之款項（參見原審審判筆錄第11 頁），態度
    尚稱良好，惟仍有鉅額款項尚未清償等一切情狀，分別量處
    如主文第二項所示之刑，以示懲儆。末查，被告偽造之前揭
    「誠泰銀行跨行電匯對帳單」、「台幣劃撥轉帳明細查詢」
    、及「中國信託商業銀行匯出系統歷史交易查詢系統」各 1
    紙，雖為供其犯罪所用之物，然已於行使時交告訴人等收執
    ，固非被告所有，自無庸併予宣告沒收。又
    本件被告詐欺所得達1千4百多萬元，詐欺之對象為同學，犯
    行重大，如今並未完全清償，本院認為不宜諭知緩刑，併此
    敘明。
據上論斷，應依刑事訴訟法第第369條第1項前段、第364條、299
條第1項前段，刑法第56條、第210條、第216條、第339條第1 項
、第55條，罰金罰鍰提高標準條例第1條前段，判決如主文。
本案經檢察官張秋雲到庭執行職務。
中    華    民    國    95    年    1    月     19    日
                  刑事第十一庭審判長法  官 張連財
                                    法  官 林明俊
                                    法  官 楊照男
以上正本證明與原本無異。
如不服本判決，應於收受送達後十日內向本院提出上訴書狀，其
未敘述上述之理由者，並得於提起上訴後十日內向本院補提理由
書（均須按他造當事人之人數附繕本）。
                                    書記官 陳秋雄
中    華    民    國    95    年    1     月    19    日
附表
┌──┬───┬────┬─────────┬─────┐
│編號│匯款人│匯款日期│匯款金額（新臺幣）│備      註│
├──┼───┼────┼─────────┼─────┤
│ 1  │乙○○│91.04.25│         538,517元│偵26      │
├──┼───┼────┼─────────┼─────┤
│ 2  │ 同上 │91.05.20│       1,107,000元│偵30      │
├──┼───┼────┼─────────┼─────┤
│ 3  │ 同上 │91.06.11│       1,725,500元│偵27      │
├──┼───┼────┼─────────┼─────┤
│ 4  │ 同上 │91.06.24│         288,000元│偵28      │
├──┼───┼────┼─────────┼─────┤
│ 5  │ 同上 │91.11.28│         410,000元│偵31      │
├──┼───┼────┼─────────┼─────┤
│ 6  │甲○○│91.04.25│         399,000元│偵23      │
├──┼───┼────┼─────────┼─────┤
│ 7  │ 同上 │91.05.14│       1,098,000元│偵24      │
├──┼───┼────┼─────────┼─────┤
│ 8  │ 同上 │91.05.17│       2,418,000元│偵24      │
├──┼───┼────┼─────────┼─────┤
│ 9  │ 同上 │91.05.24│       1,714,000元│偵24      │
├──┼───┼────┼─────────┼─────┤
│ 十 │ 同上 │91.06.10│       1,200,000元│偵23      │
├──┼───┼────┼─────────┼─────┤
│十1 │戊○○│91.05.17│       1,860,000元│偵22      │
├──┼───┼────┼─────────┼─────┤
│十2 │ 同上 │91.05.29│       1,316,000元│偵22      │
└──┴───┴────┴─────────┴─────┘
                                      合計：14,074,017元
附錄本案論罪科刑所犯法條全文
刑法第210條
偽造、變造私文書，足以生損害於公眾或他人者，處5年以下有
期徒刑。
刑法第216條
行使第210條至第215條之文書者，依偽造、變造文書或
登載不實事項或使登載不實事項之規定處斷。
刑法第339條
意圖為自己或第3人不法之所有，以詐術使人將本人或第3人之
物交付者，處5年以下有期徒刑、拘役或科或併科1千元以下罰
金。
以前項方法得財產上不法之利益或使第3人得之者，亦同。
前2項之未遂犯罰之。


司法院資訊處製作；財團法人民間司法改革基金會備份。
